# 请教讲解 2008 中关于反向合并的几个问题

提问人：mytruth 时间：2011-08-19 20:41:40
下面是准则讲解 2008 中例题，看完之后，有如下困惑，请教陈版： 1 、如果A公司发行股份购买B公司90%的股权，那么此时的合并成本同样是20,000，这是不是说只要取得B公司的控制权，合并成本就是一样的呢？ 2 、如果A公司发行股份购买B公司90%的股权，此时确定的商誉是不是应该20,000-（200+17000-800-200） 90%=3800 ?3 、合并报表中确认的少数股东权益，是 B 公司的账面净资产少数股东的持股比例？ 4 、如果A公司发行股份购买B公司90%的股权，假定 2300 的利润中，A实现 1300 ，B实现 1000 ，计算每股收益时分子=1300+1000*90%对吗？ 分母没有影响对吗？如果计算加权平均净资产收益率，分母应该如何计算呢？ 【例 21 － 8 】A上市公司于20×7年 9 月 30 日通过定向增发本企业普通股对B企业进行合并，取得B企业 100 ％股权。假定不考虑所得税影响。A公司及B企业在合并前简化资产负债表如下表所示。 A公司及B企业合并前资产负债表 （单位：万元） A公司B企业流动资产 2,000 3,000 非流动资产 14,000 40,000 资产总额 16,000 43,000 流动负债 800 1,000 非流动负债 200 2,000 负债总额 1,000 3,000 所有者权益：
股本 1,000 600 资本公积 盈余公积 4,000 11,400 未分配利润 10,000 28,000 所有者权益总额 15,000 40,000 其他资料：（ 1 ）20×7年 9 月 30 日，A公司通过定向增发本企业普通股，以 2 股换 1 股的比例自B企业原股东处取得了B企业全部股权。A公司共发行了 1200 万股普通股以取得B企业全部 600 万股普通股。（ 2 ）A公司普通股在20×7年 9 月 30 日的公价值为 20 元，B企业每股普通股当日的公允价值为 40 元。A公司、B企业每股普通股的面值均为 1 元。（ 3 ）20×7年 9 月 30 日，A公司除非流动资产公允价值较账面价值高 3000 万元以外，其他资产、负债项目的公允价值与其账面价值相同。（ 4 ）假定A公司与B企业在合并前不存在任何关联方关系。对于该项企业合并，虽然在合并中发行权益性证券的一方为A公司，但因其生产经营决策的控制权在合并后由B企业原股东控制，B企业应为购买方，A公司为被购买方。1.确定该项合并中B企业的合并成本：A公司在该项合并中向B企业原股东增发了 1200 万股普通股，合并后B企业原股东持有A公司的股权比例为54.55%（ 1200 ／ 2200 ），如果假定B企业发行本企业普通股在合并后主体享有同样的股权比例，则B企业应当发行的普通股股数为 500 万股（600÷54.55%－ 600 ），其公允价值为22 000万元，企业合并成本为 20000 万元。2.企业合并成本在可辨认资产、负债的分配：企业合并成本 20 000A公司可辨认资产、负债：流动资产 2 000非流动资产 17 000流动负债（ 800 ）非流动负债 （ 200 ）商誉 2 000A公司20×7年 9 月 30 日合并资产负债表 （单位：万元）项目金额流动资产5,000 非流动资产 57,000 商誉 2,000 资产总额 64,000 流动负债 1,800 非流动负债 2,200 负债总额 4,000 所有者权益： 股本 1,100资本公积 19,500 盈余公积 11,400 未分配利润 28,000 所有者权益总额 60,000 3.每股收益本例中假定B企业20×6年实现合并净利润1200 万元，20×7年A公司与B企业形成的主体实现合并净利润 2300 万元，自20×6年 1 月 1 日至20×7年 9 月 30 日，B企业发行在外的普通股股数未发生变化。A公司20×7年基本每股收益： 2300 ／（1200×9÷12＋2200×3÷12）＝1.59元提供比较报表的情况下，比较报表中的每股收益应进行调整，A公司20×6年的每股收益＝ 1200 ／ 1200 ＝ 1 元4.少数股东权益上例中，B企业的全部股东中假定只有其中的 90 ％以原持有的对B企业股权换取了A公司增发的普通股。A公司应发行的普通股股数为 1080 万股（600×90％×2）。企业合并后，B企业的股东拥有合并后报告主体的股权比例为51.92％（ 1080 ／ 2080 ）。通过假定B企业向A公司发行本企业普通股在合并后主体享有同样的股权比例，在计算B企业须发行的普通股数量时，不考虑少数股权的因素，故B企业应当发行的普通股股数为 500 万股（600×90％÷51.92%－600×90％），B企业在该项合并中的企业合并成本为 20000 万元［（ 1040 － 540 ）×40］，B企业未参与股权交换的股东拥有B企业的股份为 10 ％，享有B企业合并前净资产的份额为 4000 万元，在合并财务报表中应作为少数股东权益列示。

回答人：chenyiwei
回复 mytruth 的帖子
1 、A公司取得B公司的股权比例不同，合并成本当然会不同，因为少数股东未参与换股，相应地，A公司需要增发的股本数也不同。如果只是换取B公司 90 ％的股权，则A公司所发的股份数也是此处所述的 90 ％，即 1080 万股。
2 、商誉计算的基本原则不变，但商誉金额会由于合并成本的不同而有变化。所取得的A公司可辨认净资产公允价值都是一样的，所以商誉应当不变。 3 、是，这部分 10 ％少数股权未参与换股，形成反向购买中的少数股权。 4 、分子可以如你所述的计算，分母的计算方法不变，但数字会有影响的。加权平均净资产收益率按证监会相关规定计算，即期初净资产加或减合并报表所示的净资产年内增减变动按月份的加权数。

回答人：chenyiwei
回复 mytruth 的帖子
再考虑了一下这个问题，可以这样理解。但商誉应当是20000-18000*90%=3800。
在反向购买中，我的理解是可以把会计上购买方中不参与换股的这部分少数股权所享有的权益看作一个由会计上的购买方（参与换股的股权）所控制但全部权益均由该等少数股权享有的子公司。